臺灣臺中地方法院民事判決　　　　　　　96年度婚字第1211號
原　　　告　甲○○
訴訟代理人　李慶松律師
複　代理人　劉瑩玲律師
被　　　告　乙○○
　　　　　　　　　　　號5樓
特別代理人　陳宗
　　　　　　　　　　　　號5樓.
訴訟代理人　江燕鴻律師
上列當事人間請求離婚事件，本院於民國九十六年十二月二十六
日言詞辯論終結，判決如下：
    主  　　文
准原告與被告離婚。
訴訟費用由被告負擔。
    事實及理由
一、按婚姻事件，夫或妻為禁治產人者，應由其監護人代為訴訟
    行為；如監護人即係其配偶時，應由親屬會議所指定之人，
    代為訴訟行為。民事訴訟法第五百七十一條第一項定有明文
    。查本件被告前經本院於九十六年五月十一日以九十五年度
    禁字第三六七號裁定宣告為禁治產人確定，有該裁定在卷可
    參。被告依親屬會決議指應被告之子陳宗代被告為訴訟行
    為，有親屬會議紀錄在卷可參，並為兩造所不爭執，揆諸前
    開說明，並無不合，合先敘明。
二、原告主張：兩造於八十四年一月十四日結婚，婚後感情甚為
    融洽，詎被告於九十五年六月八日因不慎失足跌倒撞及腦部
    ，致頭部外傷並硬腦膜下出血，經送醫急救，仍無起色，呈
    現記憶喪失，無法自理日常生活起居，已達精神耗弱之程度
    ，前經鈞院於九十六年五月十一日以九十五年度禁字第三六
    七號裁定宣告為禁治產人確定。被告罹病之初，雖經原告盡
    心照顧，惟病情未見起色，被告之子陳宗乃將之帶往北部
    居住，致兩造分離迄今。且被告病情在可預見之期間內難期
    回復，是足認兩造之婚姻已生破綻，顯然無法繼續維持，爰
    依民法第一千零五十二條第一項第七款及同條第二項規定訴
    請離婚，並聲明：如主文所示。
三、被告則以：被告於九十五年十一月二十三日由被告之子陳宗
    帶往桃園居住照顧，本件婚姻確已生破綻，被告同意離婚
    等語。
四、原告主張之事實，業據其提出戶籍謄本、親屬會議紀錄及本
    院九十五年度禁字第三六七號裁定等為證，並經本院調閱前
    開禁治產案卷，經核屬實，被告對之亦不爭執，是堪認原告
    之主張為真實。
五、按有民法第一千零五十二條第一項以外之重大事由，難以維
    持婚姻者，夫妻之一方得請求離婚，但其事由應由夫妻之一
    方負責者，僅他方得請求離婚，民法第一千零五十二條第二
    項定有明文。上開條文規定之立法意旨，在符合現代多元化
    社會之需要，使裁判離婚之事由較富彈性，其判斷之標準為
    婚姻是否已生破綻而無回復之希望，而婚姻是否已生破綻無
    回復之希望，不可依主觀的標準，即從原告已喪失維持婚姻
    意欲之主觀面加以認定，而應依客觀之標準，即難以維持婚
    姻之事實，是否已達倘處於同一境況，任何人均將喪失維持
    婚姻意欲之程度而定。至於婚姻如有難以維持之重大事由，
    於夫妻雙方就該事由均須負責時，應比較衡量雙方之有責程
    度，僅責任較輕之一方得向責任較重之他方請求離婚，如雙
    方之有責程度相同，則雙方均得請求離婚，始符民法第一千
    零五十二條第二項規定之立法本旨（最高法院九十四年度台
    上字第二０五九號判決及九十五年度第五次民事庭會議決議
    參照）。
六、徵之婚姻乃一男一女之兩性結合，以組織家庭共同生活為目
    的，本件被告婚後因不慎失足致頭部外傷並硬腦膜下出血，
    已達經神耗弱之程度，並經本院宣告為禁治產人，已如前述
    ，顯見兩造實無法再維持夫妻之正常生活，亦無法互相協力
    保持共同生活之圓滿及幸福，兩造之婚姻現僅存形式，已無
    夫妻共同生活之實，且被告之痊癒亦難以期待，原告自難與
    被告共同相處，倘強行要求原告須長期等待被告病況好轉，
    顯不合理，足見兩造間之婚姻已生破綻而無回復之希望，且
    任何人處於原告同一情況下，均不願繼續維持婚姻生活，堪
    信本件兩造間確有難以維持婚姻之重大事由存在。而就兩造
    婚姻破裂之原因，衡量兩造責任之歸屬，尚難以歸責於原告
    。從而，原告依民法第一千零五十二條第二項規定請求判決
    離婚，洵屬正當，應予准許。又按離婚之訴為形成之訴，訴
    訟標的依通說為形成權即離婚事由之存否，於同一當事人主
    張多項離婚原因時，如法院認其中一項為有理由，對於當事
    人之其他主張即無須審酌，本件原告主張離婚之原因雖有民
    法第一千零五十二條第一項第七款及同條第二項之事由，惟
    其請求本院既已依民法第一千零五十二條第二項規定准予兩
    造離婚，則對於原告之其他主張，自無審究之必要，附此敘
    明。
七、訴訟費用負擔之依據：民事訴訟法第七十八條。
中　　華　　民　　國　　96　　年　　12 　 月　　31　　日
                  家事法庭      法　官　簡賢坤
以上正本證明與原本無異。
如對本判決上訴，須於判決送達後二十日之不變期間內，向本院
提出上訴狀。
中　　華　　民　　國　　96　　年　　12 　 月　　31　　日
                                書記官　 林錦源
